【裁判字號】    94,簡,1077
【裁判日期】    950331
【裁判案由】    野生動物保育法
【裁判全文】
臺北高等行政法院判決
                                     94年度簡字第01077號
原      告  甲○○
被      告  臺北縣政府
代  表  人  乙○○縣長）住同.
訴訟代理人  丙○○
上列當事人間因野生動物保育法事件，原告不服行政院農業委員
會中華民國94年11月7 日農訴字第0940150818號訴願決定，提起
行政訴訟。本院判決如下：
    主  文
原告之訴駁回。
訴訟費用由原告負擔。
    事實及理由
一、事實概要：緣原告未經主管機關同意，於民國（下同）94年
    7 月8 日在臺北縣新店市○○路51號走廊前公開陳列、展示
    保育類野生動物之灰喉山椒鳥1 隻，經被告所屬野生動物保
    育聯合執行小組會同警察局至現場查證屬實，以原告違反野
    生動物保育法第35條第1 項之規定，爰依同法第51條第7 款
    之規定，以94年7 月22日北府農林字第0940526769號函（下
    稱原處分）裁處原告新臺幣（下同）10,000元之罰鍰。原告
    不服，提起訴願，經遭駁回，遂提起本件行政訴訟。
二、原告起訴意旨略稱：原告於94年6 月16中拾獲受傷灰喉山椒
    鳥1 隻，並攜回新店住所為其療傷。而新店市○○路51號為
    原告之住家兼工廠，並非公開場合。原告從事鋁業加工，現
    場空間供機械器材使用。原告為系爭鳥隻療傷期間，白天須
    懸掛於走廊，以維護安全，待收工之後再攜入廠內，原告確
    實無意所謂陳列、展示。而行政院農業委員會（以下簡稱農
    委會）雖有公告保育類野生動物名錄，但並未於公共媒體或
    報章雜誌中宣導其內容，相信大多數民眾皆不知公告內容為
    何。原告本於憐憫之心拯救受傷動物，卻被處予罰鍰，情何
    以堪。而原告於警察局接受訊問時，連警察人員也不知道系
    爭鳥隻為保育類動物，尚須翻閱書籍查明，可見原告確實不
    知情，聲明請求撤銷原處分及訴願決定。
三、被告答辯意旨略稱：
  (一)原告辯稱新店市○○路51號為其住家兼工廠，非公開場合，
    亦未公開陳列及展示云云。查94年7 月8 日被告所屬野生動
    物保育聯合執行小組至上開地點查緝時，原告所飼養灰喉山
    椒鳥之鳥籠懸掛於51號騎樓前，眾所周知騎樓及人行道供不
    特定人行走，係屬公開場所，任何人目視可及。原告之行為
    確已違反野生動物保育法第35條第1 項規定，被告憫其涉案
    情節非故意，依同法第51條第7 款規定處分，並無不當。
  (二)原告指稱政府對保育類物種宣導不足，導致民眾不知而觸法
    云云。查保育類野生動物名錄為農委會於91年4 月24日（91
    ）農林字第910030783 號函依法公告週知在案，野生動物保
    育法第35條第1 項規定係針對行為人之故意或過失而訂，因
    此原告所訴尚無正當性。
四、按「保育類野生動物，瀕臨絕種及珍貴稀有野生動物產製品
    ，非經主管機關之同意，不得買賣或在公共場所公開陳列、
    展示。」、「有下列情形之一，處新臺幣10,000元以上50,0
    00元以下罰鍰：．．．七、違反第35條第1 項規定，非意圖
    販賣而未經主管機關之同意，在公共場所陳列或展示保育類
    野生動物、瀕臨絕種或珍貴稀有野生動物產製品者。」為野
    生動物保育法第35條第1 項、第51條第7 款所明定。
五、經查：
  (一)本件訴訟標的金額為10,000元，金額在200,000 元以下，應
    適用簡易訴訟程序，合先敘明。
  (二)本件原告於於94年7 月8 日在臺北縣新店市○○路51號之騎
    樓下，懸掛鳥籠飼養屬保育類野生動物之「灰喉山椒鳥」1
    隻，此為原告所不爭執，復有原告簽名確認之調查筆錄及現
    場照片影本附原處分卷可稽，自堪信為真正。原告雖辯稱上
    揭處所乃其工作兼住家門前，並無意陳列、展示云云。惟查
    原告自陳上揭處所人來人往，有注意會看到等語，且依卷附
    現場照片顯示，該騎樓係供不特定人行走，任何人均得共見
    與共聞，屬公開場所至明。則原告確有未經主管機關同意而
    公開陳列、展示保育類野生動物之違規情事，洵堪認定。從
    而被告引據前揭規定並衡酌其違規情節對原告所為之處分，
    並無違誤。
  (三)至原告指稱政府對保育類物種宣導不足，導致民眾不知而觸
    法云云。查保育類野生動物名錄為農委會於91年4 月24日（
    91）農林字第910030783 號函依法公告週知在案，野生動物
    保育法第35條第1 項規定係針對行為人之故意或過失而訂，
    依司法院釋字第275 號之解釋意旨，違反法律之禁止規定或
    作為義務即應受罰，不以發生一定損害或危險為要件者，人
    民違反此項禁止規定，推定其有過失。本件野生動物保育法
    第51條第7 款之規定，即是對人民違反依同法第35條第1 項
    公告管制事項之禁止或作為義務之處罰，原告有所違反，推
    定其有過失。原告縱依其主張並非故意為之，惟其所辯無從
    知悉法令所禁止之行為，並不能證明其無過失，自不能作為
    主張免罰之依據。
六、綜上所述，原處分認事用法並無違誤，且其罰鍰金額復屬法
    定最低額度，自無裁量違法可言，訴願決定予以維持，即無
    不合，原告仍執前詞及個人主觀之見解，請求撤銷訴願決定
    及原處分，為無理由，應予駁回。又本件為簡易事件，依卷
    內資料，事證已臻明確，爰不經言詞辯論為判決。
據上論結，本件原告之訴為無理由，爰依行政訴訟法第233條第1
項、第98條第3項前段，判決如主文。
中    華    民    國    95    年    3     月    31    日
                           第一庭  法  官  陳秀
上為正本係照原本作成。
本件以訴訟事件所涉及之法律見解具有原則性者為限，始得於本
判決送達後20日內向本院提出上訴狀並表明上訴理由，如已於本
判決宣示後送達前提起上訴者，應於判決送達後20日內補具上訴
理由（均按他造人數附繕本），且經最高行政法院許可後方得上
訴。
中    華    民    國    95    年    3     月    31    日
                                   書記官  呂美玲


司法院資訊處製作；財團法人民間司法改革基金會備份。
